【裁判字號】    97,重訴,63
【裁判日期】    970812
【裁判案由】    清償借款
【裁判全文】
臺灣彰化地方法院民事判決              97年度重訴字第63號
    原      告  臺灣中小企業銀行股份有限公司
    法定代理人  戊○○
    訴訟代理人  丁○○
    被      告  億多工業股份有限公司
    兼  法  定
    代  理  人  甲○○○○○
    被      告  丙○○
                乙○○
上列當事人間請求清償借款事件，本院於民國97 年7月29日言詞
辯論終結，判決如下：
    主  文
被告億多工業股份有限公司、甲○○○○○、丙○○應連帶給付
原告新臺幣捌佰肆拾壹萬玖仟元，及自民國九十七年一月十六日
起至清償日止，按週年利率百分之五點九八計算之利息，暨自九
十七年二月十七日起至清償日止，逾期六個月以內，按上開利率
百分之十，逾期六個月以上，就超過部分按上開利率百分之二十
計算之違約金。
原告其餘之訴駁回。
訴訟費用新臺幣捌萬肆仟佰伍拾捌元由被告億多工業股份有限
公司、甲○○○○○、丙○○連帶負擔。
    事實及理由
一、被告經合法通知，未於言詞辯論期日到場，核無民事訴訟法
    第386 條各款所列情形，爰依原告聲請，由其一造辯論而為
    判決。
二、原告主張：被告億多工業股份有限公司（下稱億多公司）於
    民國88年4 月16日邀同被告甲○○○○○、乙○○及訴外人
    楊金誠為連帶保證人，向原告借款新臺幣（下同）9,000,00
    0 元，約定借款期限至89年10月16日止。嗣本件借款經多次
    展延到期日及變更契據條款，目前本件借款到期日為97年4
    月16日，其中連帶保證人楊金誠部分自94年5 月18日起變更
    為被告丙○○。又兩造對於本件借款，原約定利息按週年利
    率百分之九點○五計付，並隨原告之基本放款利率加碼百分
    之○點五三機動調整。嗣於93年4 月29日，依被告簽立之契
    據增補條款及契據變更契約之約定，本件借款之利息自93年
    4 月29日起，改按原告之基準利率加碼百分之一點八計付，
    並隨基準利率之調整而機動調整，目前（指被告逾期時之利
    率）利率為週年利率百分之五點九八。另就還本付息方式約
    定自借款日起按月繳息，到期還本，如有一次未履行，即喪
    失期限利益，除仍按上開利率計息外，其逾期在6 個月以內
    者，按上開利率百分之十，逾期在6 個月以上者，就超過部
    分按上開利率百分之二十計算違約金。詎被告自97年1 月16
    日起即未依約繳納，雖經催繳，仍置之不理，依上開約定，
    被告已喪失期限利益，全部債務視為到期，計尚欠借款本金
    8,419,000 元未清償。況本件借款已於97年4 月16日到期，
    被告依約亦應一次清償。爰依消費借貸、連帶保證法律關係
    ，請求被告連帶清償借款及利息、違約金等語。並聲明：被
    告應連帶給付原告8,419,000 元，及自97年1 月16日起至清
    償日止，按週年利率百分之五點九八計算之利息，暨自97年
    2 月17日起至清償日止，逾期6 個月以內，按上開利率百分
    之十，逾期6 個月以上，就超過部分按上開利率百分之二十
    計算之違約金。
三、被告未於言詞辯論期日到場，亦未提出書狀作何聲明或陳述
    。
四、原告就被告億多公司、甲○○○○○、丙○○部分所主張之
    事實，業據其提出借據、電腦連線作業單、放款利率歷史資
    料表、契據增補條款契約等影本各一份、更換印鑑申請書影
    本二份、展延到期日契約書影本三份、契據條款變更契約影
    本五份、授信約定書影本六份及戶籍謄本二份為證，而被告
    億多公司、甲○○○○○、丙○○未到庭爭執，亦未提出書
    狀作何聲明或陳述，依民事訴訟法第280 條第3 項前段準用
    同條第1 項前段之規定，其對於原告主張之事實已視同自認
    。故原告此部分之主張堪信為真實。
五、原告雖另主張被告乙○○為本件借款債務之連帶保證人，就
    本件借款債務應負連帶清償責任云云。惟按限制行為能力人
    為意思表示及受意思表示，應得法定代理人之允許，限制行
    為能力人未得法定代理人之允許，所訂立之契約，須經法定
    代理人之承認，始生效力，民法第77條前段、第79條分別定
    有明文。查被告乙○○係76年9 月8 日出生，有戶籍謄本可
    稽，其於96年9 月8 日前仍屬限制行為能力人，至為明確。
    而被告乙○○於88年4 月16日與原告簽訂本件連帶保證契約
    時，雖已得當時之法定代理人即被告甲○○○○○（乙○○
    之母；乙○○之父洪聰熙已於87年4 月1 日死亡）之許可，
    並由被告甲○○○○○於借據連帶保證人欄內及授信約定書
    立約定書人欄內簽署「法定代理人周多」等字，然當時簽訂
    上開契約時，其約定借款期間僅一年即至89年10月16日止，
    到期即應依約一次清償本金等情，有上開借據、授信約定書
    可憑。嗣本件借款債務，經兩造逐年多次簽訂展延到期日契
    約書、契據條款變更契約，而將本件借款清償期即借款期間
    展延至97年4 月16日，惟被告乙○○於93年4 月29日、94年
    5 月8 日、95年5 月18日、96年1 月23日（最後一次展期）
    簽署展期到期日契約書、契據條款變更契約、契據增補條款
    契約等同意展期之意思表示時，並未經其法定代理人即被告
    甲○○○○○之許可，事後亦未得其承認等情，有上開各期
    間所簽署之文件附卷可參，並經原告自承：此部分確實未經
    過被告乙○○之法定代理人之許可或承認等語，則依前開法
    條規定，被告乙○○所為上開同意展期並繼續擔任連帶保證
    之契約行為，尚不生效力。另參酌民法第755 條規定：「就
    定有期限之債務為保證者，如債權人允許主債務人延期清償
    時，保證人除對於其延期已為同意外，不負保證責任。」意
    旨，被告乙○○對本件借款債務，自93年4 月17日（此為93
    年4 月29日展延前之到期日之翌日）起即毋庸再負連帶保證
    責任，原告對之並無請求權。故原告此部分主張，尚屬無據
    。
六、從而，原告依據消費借貸、連帶保證法律關係，請求被告億
    多公司、甲○○○○○、丙○○連帶給付8,419,000 元，及
    自97年1 月16日起至清償日止，按週年利率百分之五點九八
    計算之利息，暨自97年2 月17日起至清償日止，逾期6 個月
    以內，按上開利率百分之十，逾期6 個月以上，就超過部分
    按上開利率百分之二十計算之違約金，為有理由，應予准許
    。至原告逾此部分之請求（對被告乙○○部分），則屬無理
    由，應予駁回。
七、訴訟費用負擔之依據：民事訴訟法第79條、第85條第2項。
中    華    民    國    97    年    8     月    12    日
                  民事第二庭          法  官  陳連發
以上正本係照原本作成。
如對本判決上訴，須於判決送達後20日內向本院提出上訴狀。
中    華    民    國    97    年    8     月    13    日
                                      書記官  施惠卿


司法院資訊處製作；財團法人民間司法改革基金會備份。
